【裁判字號】    97,易,1333
【裁判日期】    970630
【裁判案由】    詐欺
【裁判全文】
臺灣板橋地方法院刑事判決              97年度易字第1333號
聲  請  人  臺灣板橋地方法院檢察署檢察官
被      告  乙○○
選任辯護人  蔡明熙律師
上列被告因詐欺案件，經檢察官聲請簡易判決處刑（九十七年度
偵字第二八○八號），本院受理後 (九十七年度簡字第一一九○
號），認不宜逕以簡易判決處刑，改行通常程序審理，判決如下
：
    主  文
乙○○無罪。
    理  由
一、公訴意旨略以：被告乙○○依一般社會生活經驗，應可知悉
    一般人均可自行申請金融帳戶使用，如非意圖供犯罪使用，
    並無收購他人帳戶之必要，並可預見提供金融帳戶供人使用
    ，可能幫助他人遂行詐欺犯行。竟仍基於幫助他人為詐欺犯
    罪之不確定故意，於民國九十六年十一月十八日前某日，在
    某不詳地點，將其於九十五年三月二日所申辦之第一商業銀
    行重陽分行帳號00000000000號帳戶之存摺及金
    融卡，交予某年籍不詳之人使用。嗣有某犯罪集團成員，於
    九十六年十一月十八日下午十時許，先以簡訊向被害人甲○
    ○詐稱抽中大獎，致使被害人因此陷於錯誤，回撥簡訊所留
    之電話號碼後，依該人電話指示，於翌（十九）日以現金存
    款方式，將新臺幣（下同）三千五百元存至被告上開第一商
    業銀行帳戶中，嗣因對方復要求再次匯款，始察覺有異而報
    警偵辦，因認被告涉犯有刑法第三百三十九條第一項之幫助
    詐欺取財罪嫌云云。
二、按犯罪事實應依證據認定之，無證據不得認定犯罪事實；不
    能證明被告犯罪者，應諭知無罪之判決，刑事訴訟法第一百
    五十四條第二項及第三百零一條第一項分別定有明文。次按
    認定不利於被告之事實，須依積極證據，苟積極證據不足為
    不利於被告事實之認定時，即應為有利於被告之認定，更不
    必有何有利之證據；又事實之認定，應憑證據，如未能發現
    相當證據，或證據不足以證明，自不能以推測或擬制之方法
    ，以為裁判基礎。而刑事訴訟法上所謂認定犯罪事實之積極
    證據，係指適合於被告犯罪事實之認定之積極證據而言，雖
    不以直接證據為限，間接證據亦包括在內；然而無論直接或
    間接證據，其為訴訟上之證明，須於通常一般之人均不致有
    所懷疑，而得確信其為真實之程度者，始得據為有罪之認定
    ，倘其證明尚未達到此一程度，而有合理之懷疑存在時，致
    使無從形成有罪之確信，此有最高法院八十二年度臺上字第
    一六三號判決、七十六年臺上字第四九八六號、三十年上字
    第八一六號等判例意旨可資參照。
三、本件公訴人認被告乙○○涉犯上開幫助詐欺罪犯行，無非係
    以被害人之指述，第一商業銀行重陽分行函及所附開戶申請
    書約定書、印鑑卡、交易往來明細表一份、金融機構回應狀
    態表一紙、通報案件紀錄資訊一紙、反詐騙案件紀錄表、金
    融機構聯防機制通報單、受理詐騙帳戶通報警示簡便格式表
    、受理各類案件紀錄表各一紙等件，為其主要論據。
四、訊據被告固坦承開立上揭第一商業銀行之帳戶、被害人轉帳
    匯款進入伊所開立之帳戶等事實，惟堅詞否認有上揭幫助詐
    欺之犯行，辯稱：伊開立之第一商業銀行帳戶，並未交給詐
    騙集團使用，此帳戶係伊在當兵入伍之前開立，做為工作轉
    帳薪資之用，伊在萬家福股份有限公司工作，每月之薪資約
    一萬五千元以上二萬元以下，薪資均於每個月五號匯入戶頭
    。伊在當兵時還有最後一個月之薪水，在九十六年一月初時
    伊即將薪資領出，之後此一帳戶就再也沒有使用。當時伊將
    此帳戶存款結空，並將存摺、提款卡都放在機車的置物箱內
    ，因伊當兵機車很少使用，僅會在放假時發動機車來使用，
    於十一月二十五日晚上，伊要收假時，跟平常一樣發動機車
    熱車，伊發現置物箱有被移動之痕跡，當時伊看置物箱內之
    物品有被動過，而存摺、提款卡、禮券、會員卡都已不見，
    後來伊即打電話到第一商業銀行重陽分行辦理掛失，當天是
    禮拜日，銀行總機說沒有辦法馬上辦理掛失，後來伊即在二
    十六日中午打電話再度辦理一次掛失手續，那時候伊人在部
    隊，當時銀行跟伊說已經掛失了，並要求伊在平常工作日時
    ，辦理帳戶結清。伊提款卡密碼係用自己之出生年月日，遺
    失之會員卡裡內有伊之出生年月日資料等語。經查：
  (一)被告設立上開第一商業銀行重陽分行帳號00000000
    000號帳戶，為被告所不否認，並有上開銀行函覆之開戶
    申請書一份在卷可稽。而被害人於上揭時、地遭詐騙集團遭
    施以詐術，致陷於錯誤，匯款至被告上開帳戶，此經被害人
    於警詢時指述甚明，並有交易往來明細表一份、金融機構回
    應狀態表一紙、通報案件紀錄資訊一紙、反詐騙案件紀錄表
    、金融機構聯防機制通報單、受理詐騙帳戶通報警示簡便格
    式表、受理各類案件紀錄表各一紙等件可資佐證（見偵卷第
    十五頁至第十九頁），是檢察官所舉上開證據，僅能證明，
    詐騙集團成員確曾利用被告申辦之帳戶作為詐欺犯罪之使用
    等事實。
  (二)本院調閱被告歷年所開立之金融機構帳戶及交易明細資料，
    其中除上揭第一商業銀行之帳戶外，僅有臺灣郵政股份有限
    公司（下稱郵局）之帳戶，依據該公司九十七年四月二十五
    日儲字第○九七○七一○七三四號函及所附交易明細資料審
    酌之，該郵局帳戶係自九十年十一月二十日設立，交易明細
    則跨越數年，在本案發生之時間即九十六年十一月間前後，
    上揭帳戶交易明細中，查無任何遭不明人士匯款或有遭詐欺
    集團使用之交易情形，此有上揭郵局函及所附開戶、交易明
    細及歷史交易活動詳情表等資料可稽，是知被告上揭第一商
    業銀行帳戶遭詐欺集團使用，係單一事件，並無同時開立、
    出售多數帳戶或有多人遭受詐騙之跡象可循。
  (三)被告無授信異常、退票異常、強制停卡、拒絕往來等紀錄，
    此有財團法人金融聯合徵信中心記錄一份附卷可稽，且被告
    於偵查中提出至九十八年九月二十三日到期之二十萬元之郵
    政定期儲金存款單一紙附卷，其經濟情況尚稱良好，衡之目
    前詐騙集團在市場收購銀行帳戶之平均價格約為每本三千至
    五千元不等，依被告之資力，實無僅為賺取數千元之微薄利
    益，甘冒帳戶遭凍結、信用記錄遭註記之重大風險，而將上
    開第一商業銀行帳戶出售予詐騙集團使用之可能；被告第一
    商業銀行帳戶遭詐欺集團使用為匯款帳戶，除被告同意將帳
    戶、密碼等資料交付外，並不能排除有遭詐騙集團以其他非
    法之方式取得進而使用之情形，參之被告所辯，其銀行帳戶
    之存摺、提款卡、禮券、會員卡同時遺失，而該帳戶設定之
    密碼則為其生日，此舉已非無可能使取得該帳戶存摺、提款
    卡之人，在取得被告個人資料，猜測密碼後使用之機會。且
    被告辯稱於發覺帳戶、提款卡等遭竊後，即聯絡銀行辦理掛
    失，並依指示臨櫃辦理結清帳戶等節，亦經本院電訊第一商
    業銀行查證屬實，此有本院電話紀錄一份在卷可查，被告否
    認有將帳戶資料交付予詐欺集團使用之幫助詐欺之犯行，本
    院復查，上揭帳戶資料非無可能遭詐欺集團盜用之可能，是
    依檢察官所舉及本院函查之上揭證據，尚非不得為其他較有
    利被告之推斷，無法超越一切合理之可疑，足以認定被告確
    有犯罪行為之積極事證，依上揭判例意旨，本諸罪疑唯輕之
    法則，自難謂該事證已適合於被告犯罪事實之認定。被告所
    辯既非全然無據，而有可能，自不得遽予推斷被告有幫助詐
    欺之犯行。此外，復查無其他積極證據足資證明被告有何上
    揭犯行，不能證明被告犯罪，自應諭知無罪之判決。
據上論斷，應依刑事訴訟法第四百五十二條、第三百零一條第一
項，判決如主文。
本案經檢察官王家春到庭執行職務。
中    華    民    國    97    年    6     月    30    日
                   臺灣板橋地方法院刑事第十八庭
                            審判長法  官  連育群
                                  法  官  吳幸娥
                                  法  官  王綽光
以上正本證明與原本無異。
如不服本判決，應於判決送達後10日內，向本院提出上訴狀。（
應附具理由及繕本）
                                  書記官  許清秋
中    華    民    國    97    年    7     月    3     日


司法院資訊處製作；財團法人民間司法改革基金會備份。
